臺灣基隆地方法院民事判決
111年度訴字第153號
原      告  沈素蓉  

訴訟代理人  林金發律師                      
被      告  彭品赫  

上列當事人間請求損害賠償事件，原告就本院110年度金訴字第5
3號洗錢防制法等案件提起刑事附帶民事訴訟，經本院刑事庭以1
10年度附民字第192號裁定移送而來，本院於民國111年7月11日
言詞辯論終結，判決如下：
    主  文
被告應給付原告新臺幣96萬7,000元，及自民國111年7月11日起
至清償日止，按年息百分之5計算之利息。
訴訟費用由被告負擔。
本判決於原告以新臺幣32萬2,333元為被告供擔保後，得假執行
；但被告如以新臺幣96萬7,000元為原告預供擔保，得免為假執
行。
    事實及理由
壹、程序事項
　　按訴狀送達後，原告不得將原訴變更或追加他訴，但請求之
    基礎事實同一者、擴張或減縮應受判決事項之聲明者，不在
    此限，民事訴訟法第255條第1項第2款、第3款定有明文。查
    原告本係起訴請求被告將新臺幣(下同)96萬7,000元全數歸
    還原告，或分期付款歸還原告，或按月每月15日匯款1至2萬
    元至原告郵局帳戶，並請求扣押被告名下財產。嗣於民國11
    1年7月11日本院言詞辯論期日具狀變更聲明如後述訴之聲明
    所載，並當庭以言詞請求減縮利息起算日自本院111年7月11
    日言詞辯論期日起算(見本院卷第81頁)。核原告所為乃減縮
    應受判決事項聲明，且其請求之基礎事實同一，合於上開規
    定，應予准許。
貳、實體事項
一、原告主張：緣被告可預見任意將其所有之金融機構帳戶之提
    款卡交付他人，足供他人做為詐欺等犯罪後收受被害人匯款
    之工具，竟仍基於幫助詐欺之犯意，於109年9月初某日，在
    新北市中和區華南商業銀行某分行前，將其所申設之華南商
    業銀行帳號000-000000000000號帳戶(下稱華南帳戶)、第一
    商業銀行帳號000-00000000000號帳戶(下稱一銀帳戶)之存
    摺、提款卡及密碼交予詐欺集團成員「小沈」。嗣該詐欺集
    團取得被告之金融帳戶提款卡後，基於意圖為自己不法所有
    之詐欺犯意，於同年9月7日起，多次透過網路通訊軟體LINE
    以暱稱「李陸飛」向原告佯稱：代為操盤玩遊戲押大小以獲
    利、須先匯款給付代操盤金云云，使原告陷於錯誤，先後於
    附表所示之匯款時間，分別將附表所示之金額匯入被告上開
    華南帳戶及一銀帳戶(下合稱系爭帳戶)內，致原告受有合計
    96萬7,000元之損害。被告上開犯行業經臺灣基隆地方檢察
    署(下稱基隆地檢署)檢察官以109年度偵字第7280號起訴書
    起訴在案，並經本院刑事庭以110年度金訴字第53號判決判
    處有罪，嗣經臺灣高等法院以111年度上訴字第1294號判決
    駁回上訴而確定。爰基於侵權行為之法律關係，依民法第18
    4條第1項前段、第213條第1項、第216條第1項之規定提起本
    件訴訟，並聲明：㈠被告應給付原告96萬7,000元及自111年7
    月11日起至清償日止，按年息5%計算之利息。㈡願供擔保，
    請准宣告假執行。
二、被告答辯：其當時為繳罰金欲辦理貸款而在LINE主頁看見可
    以貸款之廣告訊息，遂以LINE聯絡綽號「小沈」之人，「小
    沈」向其表示可以辦貸款，並要求其提供提款卡及密碼，其
    當時並未多想，遂在中和華南銀行前將其華南銀行、第一銀
    行之提款卡、密碼及存摺均交予「小沈」。其亦屬被害人，
    沒有辦法賠償原告，且其並未拿到錢，亦不知道原告遭騙96
    萬7,000元之事，並答辯聲明：原告之訴駁回。
三、本院判斷
　㈠原告主張之上開事實，業經基隆地檢署檢察官偵查後以109年
    度偵字第7280號起訴書對被告提起公訴，並經本院刑事庭以
    110年度金訴字第53號(下稱刑事一審)判決判處被告犯幫助
    詐欺取財罪，累犯，處有期徒刑3月，如易科罰金，以1,000
    元折算1日在案，復經臺灣高等法院以111年度上訴字第1294
    號(下稱刑事二審)判決駁回上訴而確定。此悉經本院職權核
    閱刑事一審判決案卷確認屬實，並有臺灣高等法院被告前案
    紀錄表、刑事一審判決及刑事二審判決存卷為憑(見本院卷
    第11至20頁、第87至101頁)。被告雖否認有共同詐欺原告之
    侵權行為，並以前揭情詞置辯，然查，被告於偵查中稱綽號
    「小沈」之人將其通訊軟體LINE刪除，並且說以後聯絡方式
    是他會主動聯繫等語(見基隆地檢署109年度偵字第7280號卷
    <下稱偵卷>第168至169頁)，嗣於刑事一審準備程序中先稱
    其LINE聯絡紀錄存在手機裡，但手機壞了而無法提出，復改
    稱係與綽號「小沈」之人見面時，「小沈」將其LINE聯絡紀
    錄刪除等語(見刑事一審卷第56頁)，惟綜觀刑事一審卷內事
    證，均未見被告提出其看到之借貸廣告，或與他人商討借貸
    事宜之對話紀錄，則是否確有被告所稱借貸乙事，尚非無疑
    。且查被告於交付其所有之系爭帳戶提款卡前，亦未就金額
    、利率、期間等任何消費借貸細節與對方達成合致，甚未洽
    詢、確認實際交付借款之時地、方式，顯與一般常情相悖。
    再被告既無法主動聯繫綽號「小沈」之人，即應察覺有異，
    然被告並未將系爭帳戶之提款卡掛失或報警，而係於109年1
    0月4日至郵局提款時始知系爭帳戶已遭凍結，業據被告供陳
    在卷(見偵卷第169頁)，足見被告於交付系爭帳戶之提款卡
    後並未過問系爭帳戶之使用情形，益徵被告可預見系爭帳戶
    將遭恃以實施詐欺犯罪而不違背其本意之主觀容認心態。況
    近年來詐騙人士利用人頭帳戶實行詐欺取財之犯罪案件層出
    不窮，業經平面或電子媒體披載、報導，政府亦一再多方宣
    導反詐騙政策，提醒一般民眾，是一般身心健全之成年人，
    應可合理判斷輕易將自己申設之金融帳戶重要個人資料，交
    付毫無親誼關係之陌生人，恐成為協助他人犯罪之工具。被
    告既已成年，對社會環境已有相當之接觸，衡情對於系爭帳
    戶極可能供作不法目的使用自當有所預見，然被告未查證對
    方真實身分即率爾將所申辦之系爭帳戶存摺、提款卡及密碼
    交予對方使用，復未予確認系爭帳戶後續使用情形，顯有容
    任他人以系爭帳戶供作不法使用之意，堪認被告具有幫助詐
    欺之不確定故意甚明，是被告所辯實不足取，自堪信原告上
    開主張為真實可採。
　㈡按因故意或過失，不法侵害他人之權利者，負損害賠償責任
    。數人共同不法侵害他人之權利者，連帶負損害賠償責任。
    不能知其中孰為加害人者亦同。造意人及幫助人，視為共同
    行為人，民法第184條第1項前段、第185條定有明文。而所
    謂共同侵權行為，係指數人共同不法對於同一之損害，與以
    條件或原因之行為。加害人於共同侵害權利之目的範圍內，
    各自分擔實行行為之一部，而互相利用他人之行為，以達其
    目的者，仍不失為共同侵權行為人，而應對於全部所發生之
    結果，連帶負損害賠償責任(最高法院78年度台上字第2479
    號判決意旨參照)。是共同侵權行為之損害賠償，固不以加
    害人有意思之聯絡為要件，但仍須有客觀的共同關聯性，則
    必須損害之發生，及有責任原因之事實，二者之間有相當因
    果關係為其成立要件(最高法院72年度台上字第3128號判決
    要旨參照)。查被告將其所有之系爭帳戶存摺、金融卡及密
    碼交予他人，容任他人持之為詐欺取財工具，嗣原告遭施用
    詐術以致陷於錯誤將96萬7,000元分別匯入被告所有之系爭
    帳戶內，旋遭提領一空，致原告受有財產上損害，自足認原
    告受有96萬7,000元損害之結果與被告提供系爭帳戶予詐騙
    集團成員之不法行為間，顯具相當因果關係，且被告與詐欺
    集團成員間之行為，均為原告遭騙損害之共同原因，洵足成
    立共同侵權行為。是於刑事評價上，被告乃詐欺取財罪之幫
    助從犯；於民事評價上，被告則因「幫助人」之身分而應視
    為共同侵權行為人，並須與該等不詳詐騙集團成員負連帶損
    害賠償之責。準此，原告本於侵權行為之法律關係，請求被
    告賠償96萬7,000元，自係於法有據而屬正當。
　㈢末按給付無確定期限者，債務人於債權人得請求給付時，經
    其催告而未為給付，自受催告時起，負遲延責任。其經債權
    人起訴而送達訴狀，或依督促程序送達支付命令，或為其他
    相類之行為者，與催告有同一之效力。遲延之債務，以支付
    金錢為標的者，債權人得請求依法定利率計算之遲延利息。
    應付利息之債務，其利率未經約定，亦無法律可據者，週年
    利率為百分之5，民法第229條第2項、第233條第1項本文、
    第203條分別定有明文。查原告對被告之侵權行為債權，核
    屬無確定期限之給付，依民法第229條第2項前段規定，須經
    原告催告被告而未為給付，被告自受催告時起始負遲延責任
    。從而，原告請求被告應給付自本院111年7月11日言詞辯論
    期日起至清償日止，按年息5%計算之法定遲延利息，核無不
    合，應予准許。
　㈣綜上所述，原告本於侵權行為之法律關係，請求被告給付96
    萬7,000元，及自111年7月11日起至清償日止，按年息5%計
    算之利息，為有理由，應予准許。
四、本件事證已臻明確，兩造其餘攻擊、防禦方法及舉證，經本
    院審酌後，認對於判決結果均無影響，爰不一一論述，併此
    指明。
五、本件係刑事附帶民事訴訟，而由本院刑事庭移送民事庭者，
    依法不需徵收裁判費，且至本院言詞辯論終結時，亦未發生
    其他訴訟費用，故無從確定訴訟費用之數額。惟依法仍應依
    民事訴訟法第78條，諭知訴訟費用由敗訴之被告負擔，以備
    將來如有訴訟費用發生時，得以確定其數額，併予敘明。
六、原告陳明願供擔保，聲請宣告假執行，核無不合，爰酌定如
    主文第三項所示之擔保金額准許之，並依民事訴訟法第392
    條第2項規定，依職權宣告被告預供擔保，而免為假執行。
七、據上論結，本件原告之訴為有理由，依民事訴訟法第78條、
    第390條第2項、第392條第2項，判決如主文。
中　　華　　民　　國　　111 　年　　7 　　月　　25　　日
                  民事庭法　官　黃梅淑
以上正本係照原本作成。
對於本件判決如有不服，應於收受送達後20日內向本院提出上訴
書狀，敘述上訴之理由，上訴於臺灣高等法院，並按他造當事人
之人數附具繕本。如委任律師提起上訴者，應一併繳納上訴審裁
判費。
中　　華　　民　　國　　111 　年　　7 　　月　　25　　日
                         書記官 郭廷耀
　　　　　　　　　　　　 
附表
編號 匯款時間 匯款方式 匯款金額 (新臺幣) 1 109年9月7日 17時33分21秒許 至臺中市○○區○○○街000號統一超商內以ATM匯款至被告之華南帳戶內。 10,000元 2 109年9月8日 14時54分41秒許 至臺中市○○區○○○街000號統一超商內以ATM匯款至被告之華南帳戶內。 30,000元 3 109年9月9日 13時48分59秒許 至臺中市○○區○○路00號郵局臨櫃匯款至被告之一銀帳戶內。 70,000元 4 109年9月10日 13時25分37秒許 至臺中市○○區○○街00號以網路郵局匯款至被告之華南帳戶內。 100,000元 5 109年9月10日 15時22分44秒許 至臺中市○○區○○街00號以網路郵局匯款至被告之華南帳戶內。 200,000元 6 109年9月11日 11時15分18秒許 至臺中市○○區○○街00號以網路郵局匯款至被告之華南帳戶內。 300,000元 7 109年9月13日 12時41分許 至臺中市○○區○○街00號以網路郵局匯款至被告之一銀帳戶內。 50,000元 8 109年9月18日 11時55分46秒許 至臺中市○○區○○街00號以網路郵局匯款至被告之華南帳戶內。 207,000元 合計   967,000元